【裁判字號】    91,簡上,137
【裁判日期】    920108
【裁判案由】    損害賠償
【裁判全文】
台灣彰化地方法院民事判決  九十一年度簡上字第一三七號
    上  訴  人  甲  ○
    被上訴人    林文章
右當事人間請求損害賠償事件，上訴人對於中華民國九十一年九月十二日本院北斗簡
易庭九十一年度斗簡字第一二０號第一審判決提起上訴，本院判決如左：
    主      文
上訴駁回。
第二審訴訟費用由上訴人負擔。
    事      實
甲、上訴人方面：
一、聲明：原判決廢棄，被上訴人應給付上訴人新台幣十二萬元，及自起訴狀繕本送
    達被上訴人的次日起，至清償日止，按週年利率百分之五計算的利息。
二、陳述：除引用與原判決記載相同的陳述外，補充陳述稱：訴外人即上訴人的兒子
    陳正銘駕駛上訴人的小客車，雖然車速很快，但是被上訴人是轉彎車，其左轉時
    沒有注意讓陳正銘駕駛的直行車先行，而與陳正銘的車發生碰撞，也有過失。另
    外陳正銘駕駛的小客車，是撞到被上訴人所駕駛小貨車的右前輪，並不是像原判
    決所記載的撞到車子的後半身。
三、證據：除引用原審提出的證據外，補充提出照片六張及另外標明工資及零件金額
    的估價單一件。
乙、被上訴人方面：
一、聲明：駁回上訴。
二、陳述：除引用與原判決記載相同的陳述外，補充陳述稱：被上訴人依照號誌燈左
    轉彎，但是因為所駕駛的小貨車載重較大，所以轉彎的速度比較慢，等到小貨車
    的車頭到達南下車道的外線車道時，就被訴外人陳正銘所駕駛的小客車撞到右前
    輪。而從陳正銘駕駛的小客車在現場留下五十四公尺的煞車痕判斷，當時陳正銘
    的車速達到時速九十公里，超過該路段時速五十公里的速限。因此，過失是在陳
    正銘，被上訴人並沒有過失。
    理      由
一、上訴人起訴主張被上訴人在九十一年一月五日十八點五十五分左右，駕駛ＱＫ－
    二七００號自用小貨車，沿彰化縣田尾鄉○○路由南往北行駛，經過中山路與民
    生路交岔路口時，因為沒有暫停讓直行車先行，就直接左轉彎要進入民生路，而
    與上訴人所有，由訴外人即上訴人的兒子陳正銘駕駛，沿中山路由北往南行駛而
    來的Ａ六－四九八０號自用小客車發生碰撞，致上訴人的小客車的車頭全毀，上
    訴人因而支出修理費新台幣十二萬元，於是依法請求命被上訴人給付十二萬元，
    及自起訴狀繕本送達被上訴人的次日起，至清償日止，按週年利率百分之五計算
    的利息，並且聲請提供擔保宣告假執行的判決。被上訴人則辯解說被上訴人是依
    照號誌燈左轉彎，本件車禍是因為訴外人陳正銘的車速達到時速九十公里，超過
    該路段時速五十公里的速限行駛所致，故過失是在陳正銘，被上訴人並沒有過失
    ，自不負損害賠償責任。
二、上訴人主張被上訴人在九十一年一月五日十八點五十五分左右，駕駛ＱＫ－二七
    ００號自用小貨車，沿彰化縣田尾鄉○○路由南往北行駛，經過中山路與民生路
    交岔路口時，因為左轉彎要進入民生路，而與上訴人所有，由訴外人即上訴人的
    兒子陳正銘駕駛，沿中山路由北往南行駛而來的Ａ六－四九八０號自用小客車發
    生碰撞，致上訴人的小客車的車頭全毀，上訴人因而支出修理費十二萬元等情節
    ，已經提出行車執照、估價單及車輛毀損的照片等件作為證據，並且有被上訴人
    、訴外人陳正銘的警訊筆錄及道路交通事故調查報告表附在卷內可以查核，又為
    被上訴人所不爭執，固然能夠認為真正。不過，被上訴人與訴外人陳正銘二人駕
    駛的車輛發生碰撞後，被上訴人的車約停在中山路南下車道外側車道與慢車道的
    中間，陳正銘的車則斜停在中山路南下車道的慢車道上，陳正銘的車並且在南下
    車道外側車道與慢車道的中間留下約五十四公尺長的煞車痕，此在道路交通事故
    調查報告表中有明白的記載。根據此等事實，並且對照一般汽車煞車距離、行車
    速度對照表，再參考訴外人陳正銘在警訊時供述說：「我距離約六十公尺前發現
    林文章自小貨車欲轉彎駛入民生路，我就立即煞車，但煞車不及，致撞到林文章
    自小貨車。」，可見訴外人陳正銘當時至少以每小時九十公里以上的速度駕駛小
    客車，才會從六十公尺前發現被上訴人的小貨車自中山路北向車道左轉南下車道
    時就開始煞車，仍然煞不住，而撞到被上訴人的車。而依道路交通事故調查報告
    表的記載，該路段的行車速限是每小時四十公里，所以本件車禍的發生，應是陳
    正銘駕車嚴重超速行駛，等到發現被上訴人的車左轉彎，而要煞車時，已經煞不
    住所致。雖然被上訴人的車是轉彎車，陳正銘的車是直行車，但是被上訴人的車
    與陳正銘的車發生碰撞時，被上訴人的車已經左轉彎到外側車道，而且被上訴人
    的車在左轉彎時，陳正銘的車還在六十公尺之遠，依通常情形來看，如果陳正銘
    的車依照速限行駛，被上訴人的車將可以順利左轉，通過中山路，而進入民生路
    ，絲毫不影響陳正銘的小客車行駛。此時，路權是在被上訴人一方，被上訴人的
    車當然可以左轉彎，不必暫停讓直行車先行，否則，除非中山路都沒有直行車經
    過，被上訴人的車將永遠無法左轉彎。因此，被上訴人對於本件車禍的發生，並
    無過失，應可認定。上訴人主張被上訴沒有注意讓陳正銘駕駛的直行車先行，也
    有過失，應對其小客車因車禍發生的損害，負賠償責任，不能採取。則上訴人請
    求被上訴人給付十二萬元，及自起訴狀繕本送達被上訴人的次日起，至清償日止
    ，按週年利率百分之五計算的利息，在法律上沒有理由，其假執行的聲請也失去
    依據，都應該加以駁回。原審駁回原告之訴及假執行的聲請，不違背法律的規定
    。從而，上訴意旨指責原判決不當，請求加以廢棄改判，實在沒有理由，應該駁
    回其上訴。
四、結論：本件上訴沒有理由，本院依據民事訴訟法第四百三十六條之一第三項、第
    四百四十九條第一項、第七十八條加以判決，其結果如主文所表示。
中      華      民      國    九十二    年      一      月      八      日
                                      民事第二庭
~B審判長法官  何志通
~B法      官  鄭舜元
~B法      官  廖國佑
右為正本係照原本作成
不得上訴。
中      華      民      國    九十二    年      一      月      八      日
~B法院書記官  莊素美


司法院資訊處製作；財團法人民間司法改革基金會備份。
